【裁判字號】    99,訴,436
【裁判日期】    990528
【裁判案由】    清償債務
【裁判全文】
臺灣高雄地方法院民事判決               99年度訴字第436號
原      告  丙○○
被      告  甲○○
上當事人間清償債務事件，本院於民國99年5月11日言詞辯論終
結，判決如下：
    主  文
原告之訴及假執行之聲請均駁回。
訴訟費用由原告負擔。
    事實及理由
一、原告主張：被告甲○○於民國94年5 月3 日向原告丙○○借
    款新台幣（下同）58萬元，原告已依約將款項匯入被告開設
    於彰化銀行大順分行、帳號為000000000000號帳戶（下稱系
    爭帳戶）內，詎被告迄今均未清償，爰本於消費借貸契約之
    法律關係，提起本訴，並聲明：(一)被告應給付原告58萬元及
    自支付命令送達翌日起至清償日止，按週年利率5 ％計算之
    利息。(二)願供擔保請准為宣告假執行。
二、被告則以：被告與訴外人即原告之子乙○○原係男女朋友，
    並共同成立力苑建設有限公司（下稱力苑公司），由被告擔
    任負責人，系爭帳戶係乙○○向被告借用，以供力苑公司支
    付工程款之用，被告並未使用系爭帳戶，亦不曾向原告借款
    。後來被告與乙○○亦已分手等語，資為抗辯。並聲明：原
    告之訴及假執行之聲請均駁回，如受不利判決，願供擔保請
    准宣告免為假執行。
三、兩造不爭執事項：
  (一)彰化銀行大順分行、帳號000000000000號之系爭帳戶為甲○
    ○所有。
  (二)原告於94年5 月3 日匯款58萬元至系爭帳戶內，有台灣銀行
    中屏分行94年5 月3 日匯款單及系爭帳戶交易明細資料在卷
    可憑（卷第4 、30頁）。
四、本件爭點在於，原告上開匯款是否係基於與被告間之消費借
    貸契約？茲判斷如下：
  (一)按當事人主張有利於己之事實者，就其事實有舉證之責任，
    民事訴訟法第277 條前段定有明文，故主張法律關係存在之
    當事人，應就發生該法律關係所須具備之特別要件事實負舉
    證責任。次按稱消費借貸者，謂當事人一方移轉金錢或其他
    代替物之所有權於他方，而約定他方以種類、品質、數量相
    同之物返還之契約，民法第474 條第1 項亦有明文。故消費
    借貸契約之成立，須以雙方當事人之借貸合意及交付金錢為
    成立要件，此一事實之有無，應由主張成立之一方，負舉證
    之責。
  (二)本件原告主張被告向其借款58萬元，並已匯入被告所有之系
    爭帳戶內一節，固提出被告不爭執其真正之台灣銀行中屏分
    行匯款單為證，堪認原告確有匯入上揭款項至系爭帳戶內。
    惟被告抗辯該款項係與乙○○共同開設之力苑公司借用，且
    係乙○○向原告支借等語，則原告自應就上開款項與被告間
    有無借貸之合意，負舉證之責。查證人即原告之子乙○○到
    庭證述：「力苑公司是與原告集資合夥開設，被告擔任董事
    長，並負責出納、會計工作，公司有資金需求向原告借款時
    ，大部分是我借的，借用名目係用於公司，但是存入的資金
    被告還是可以動用，我不會過問」等語（卷第90-92 頁），
    與原告到庭自陳上開款項係乙○○說力苑公司需要用錢，要
    借給力苑公司，且要伊匯到系爭帳戶內等語（卷第43頁）相
    合。據此，上開款項既為乙○○出面向原告支借，且表明係
    力苑公司需錢借用，是該款項雖係匯入被告所有之系爭帳戶
    內，亦難認兩造間有消費借貸之合意存在。雖乙○○另證述
    力苑公司有公司帳戶，但亦表示力苑公司資金不夠時向金主
    借貸，夠的時候資金都留在被告系爭帳戶內等語（卷第91頁
    ），足見乙○○以力苑公司名義向金主支借款項，該資金係
    以被告所有之系爭帳戶為主要出入帳戶，則縱認被告係負責
    力苑公司財務，可自由動用系爭帳戶內之款項一節為真，亦
    屬力苑公司借入款項後，如何加以運用之問題，不能遽認被
    告係本件借款之人。從而，原告僅能證明有將上開款項匯入
    被告所有之系爭帳戶內，但未能證明兩造間有消費借貸之合
    意，則其請求被告應如數返還上開借款，自嫌無據。
五、綜上所述，原告本於消費借貸之法律關係，請求被告給付58
    萬元及其法定遲延利息，為無理由，應予駁回。原告之訴既
    經駁回，其假執行之聲請已失依附，應併予駁回。
六、據上論結，本件原告之訴為無理由，依民事訴訟法第78條，
    判決如主文。
中    華    民    國    99    年    5     月    28    日
                  民事第三庭  法  官  李嘉益
以上正本證明與原本無異。
如對本判決上訴，須於判決送達後20日內向本院提出上訴狀，同
時表明上訴理由（原判決所違背之法令及其具體內容或依訴訟資
料可認為原判決有違背法令之具體事實）；如已於本判決宣示後
送達前提起上訴者，應於判決送達後10日內補具上訴理由（均須
按他造當事人之人數附繕本）。
中    華    民    國    99    年    5     月    28    日
                             書記官  陳瓊芳

司法院資訊處製作；財團法人民間司法改革基金會備份。
